【裁判字號】    98,訴,3104
【裁判日期】    980930
【裁判案由】    毒品危害防制條例
【裁判全文】
臺灣板橋地方法院刑事判決              98年度訴字第3104號
公  訴  人  臺灣板橋地方法院檢察署檢察官
被      告  甲○○
上列被告因違反毒品危害防制條例案件，經檢察官提起公訴（98
年度毒偵字第5078號），被告於準備程序中就被訴事實為有罪之
陳述，經本院合議庭裁定由受命法官獨任進行簡式審判程序，判
決如下：
    主  文
甲○○施用第一級毒品，處有期徒刑陸月，如易科罰金，以新臺
幣壹仟元折算壹日。又施用第二級毒品，處有期徒刑肆月，如易
科罰金，以新臺幣壹仟元折算壹日。應執行有期徒刑玖月，如易
科罰金，以新臺幣壹仟元折算壹日。
    事  實
一、甲○○曾於民國87年間及88年間，均因施用毒品案件，分別
    經法院裁定送觀察、勒戒後，均認無繼續施用毒品之傾向，
    各於87年8 月7 日及89年1 月31日觀察、勒戒執行完畢釋放
    ，並由臺灣板橋地方法院檢察署檢察官分別以87年度偵字第
    14763 號、88年度毒偵字第3254號為不起訴處分確定；再於
    89年間，因施用毒品案件，經本院以89年度聲戒字第1434號
    裁定送戒治處所施以強制戒治，同案再經本院以90年度易字
    第655 號判處有期徒刑3 月確定，業於91年4 月23日執行完
    畢。詎甲○○仍不知悔改，先基於施用第二級毒品甲基安非
    他命之犯意，於98年4 月29日20、21時許，在臺北縣土城市
    ○○路○ 段185 之7 號2 樓，以燒烤甲基安非他命後吸食煙
    霧之方式，施用甲基安非他命1 次；另行基於施用第一級毒
    品海洛因之犯意，於98年4 月30日20時許，在上址以抽煙之
    方式，施用海洛因1 次。嗣於98年5 月1 日14時10分許在上
    址為警查獲，經甲○○同意採集其尿液檢體送驗後，呈現安
    非他命類及鴉片類陽性反應，始悉上情。
二、案經臺北縣政府警察局永和分局移送臺灣板橋地方法院檢察
    署檢察官偵查起訴。
    理  由
一、本案被告甲○○所犯均係死刑、無期徒刑、最輕本刑為3年
    以上有期徒刑以外之罪，其於準備程序中就前揭被訴事實均
    為有罪之陳述，經受命法官告知簡式審判程序之旨，並聽取
    其與公訴人之意見後，本院認無不得或不宜改依簡式審判程
    序進行之情事，依刑事訴訟法第273 條之1 第1 項、第284
    條之1 規定，裁定本案由受命法官獨任進行簡式審判程序；
    且依刑事訴訟法第273 條之2 及第159 條第2 項規定，不適
    用傳聞法則有關限制證據能力之相關規定，均合先敘明。
二、上揭犯罪事實，業據被告於本院審理時自白不諱，且被告為
    警查獲後，經警採集其尿液檢體送驗，經臺灣檢驗科技股份
    有限公司以酵素免疫分析法（EIA） 初步檢驗，呈現安非他
    命類及鴉片類陽性反應，再以氣相層析質譜儀法（GC/MS）
    確認檢驗，亦呈現安非他命、甲基安非他命及嗎啡陽性反應
    等情，有該公司於98年6 月9 日所出具報告編號UL/2009/50
    732 號之濫用藥物檢驗報告、臺北縣政府警察局永和分局查
    獲違反毒品危害防制條例案件犯嫌代碼對照表各1 份在卷可
    稽（見偵查卷宗第8 、9 頁），足徵被告任意性之自白與事
    實相符，應堪採信。
三、再按毒品危害防制條例於92年7 月9 日修正公布，自93年1
    月9 日施行，其中第20條、第23條將施用毒品之刑事處遇程
    序，區分為「初犯」及「5 年內再犯」、「5 年後再犯」。
    依其立法理由之說明：「初犯」，經觀察、勒戒或強制戒治
    後，應為不起訴處分或不付審理之裁定；經觀察、勒戒或強
    制戒治執行完畢釋放後，「5 年內再犯」者，因其再犯率甚
    高，原實施之觀察、勒戒及強制戒治既已無法收其實效，爰
    依法追訴或裁定交付審理。至於經觀察、勒戒或強制戒治執
    行完畢釋放後，「5 年後再犯」者，前所實施之觀察、勒戒
    或強制戒治已足以遮斷其施用毒品之毒癮，為期自新及協助
    其斷除毒癮，仍適用「初犯」規定，先經觀察、勒戒或強制
    戒治之程序。從而依修正後之規定，僅限於「初犯」及「5
    年後再犯」2 種情形，始應先經觀察、勒戒或強制戒治程序
    。倘被告於5 年內已再犯，經依法追訴處罰，縱其第3 次（
    或第3 次以上）再度施用毒品之時間，在初犯經觀察、勒戒
    或強制戒治執行完畢釋放5 年以後，已不合於「5 年後再犯
    」之規定，且因已於「5 年內再犯」，顯見其再犯率甚高，
    原實施觀察、勒戒或強制戒治，已無法收其實效，即應依該
    條例第10條處罰（最高法院95年度第7 次、97年度第5 次刑
    事庭會議決議要旨參照）。經查，被告前於87年間及88年間
    ，均因施用毒品案件，分別經法院裁定送觀察、勒戒後，均
    認無繼續施用毒品之傾向，各於87年8 月7 日及89年1 月31
    日觀察、勒戒執行完畢釋放，並由臺灣板橋地方法院檢察署
    檢察官分別以87年度偵字第14763 號、88年度毒偵字第3254
    號為不起訴處分確定；又於89年間，因施用毒品案件，經本
    院以89年度聲戒字第1434號裁定送戒治處所施以強制戒治，
    同案再經本院以90年度易字第655 號判處有期徒刑3 月確定
    ，業於91年4 月23日執行完畢，此觀卷附臺灣高等法院被告
    前案紀錄表1 份即明。是以被告於87年間初犯施用毒品罪後
    ，於初犯之觀察、勒戒執行完畢釋放後5 年內之88年間及89
    年間猶再犯施用毒品罪，已屬「5 年內再犯」之情形，而與
    毒品危害防制條例第20條所定「初犯」或「5 年後再犯」始
    得聲請觀察、勒戒之要件不符，自應依毒品危害防制條例第
    23條第2 項規定，依法追訴、處罰。本案事證明確，被告犯
    行洵堪認定，應依法論科。
四、按海洛因及甲基安非他命分別係毒品危害防制條例第2 條第
    2 項第1 款及第2 款所明定之第一級及第二級毒品。是核被
    告甲○○所為，係犯毒品危害防制條例第10條第1 項之施用
    第一級毒品罪及同條第2 項之施用第二級毒品罪。被告施用
    海洛因及甲基安非他命前後，持有海洛因及甲基安非他命之
    低度行為，均為施用之高度行為所吸收，均不另論罪。被告
    所犯上開2 罪間，犯意各別，行為分殊，應予分論併罰。爰
    審酌被告曾因施用毒品案件，經觀察、勒戒及強制戒治執行
    完畢釋放，並獲得不起訴處分之寬典（見卷附臺灣高等法院
    被告前案紀錄表），猶不知悔改，而再犯本件施用第一級毒
    品罪及施用第二級毒品罪，顯見其戒除毒癮之意志薄弱，惟
    其施用毒品係自戕行為，對他人法益尚無具體危害，兼衡被
    告之品行、智識程度、生活狀況、犯罪之動機、目的、手段
    、坦承犯行且在臺北縣立醫院接受美沙冬替代療法治療（見
    卷附臺北縣立醫院診斷證明書1 紙）之犯罪後態度等一切情
    狀，各量處如主文所示之刑，並均諭知易科罰金之折算標準
    及定其應執行之刑。末按司法院大法官會議釋字第662 號解
    釋意旨：「中華民國94年2 月2 日修正公布之現行刑法第41
    條第2 項，關於數罪併罰，數宣告刑均得易科罰金，而定應
    執行刑之刑逾6 個月者，排除適用同條第1 項得易科罰金之
    規定部分，與憲法第23條規定有違，並與本院釋字第366 號
    解釋意旨不符，應自本解釋公布之日起失其效力。」是以本
    件既屬數罪併罰之案件，且數宣告刑均得易科罰金，縱使應
    執行之刑超過6 月，依司法院釋字第366 號、662 號解釋意
    旨，仍得易科罰金，併此敘明。
據上論斷，應依刑事訴訟法第273 條之1 第1 項、第299 條第1
項前段，毒品危害防制條例第10條，刑法第11條前段、第41條第
1 項前段、第51條第5 款，判決如主文。
本案經檢察官張世聰到庭執行職務。
中    華    民    國    98    年     9    月    30    日
                  刑事第九庭    法  官    賴彥魁
上列正本證明與原本無異。
如不服本判決，應於判決送達後10日內，向本院提出上訴書狀，
並應敘述具體理由；其未敘述上訴理由者，應於上訴期間屆滿後
20日內向本院補提理由書（均須按他造當事人之人數附繕本），
「切勿逕送上級法院」。
                                書記官    楊文祥
中    華    民    國    98    年     9    月    30    日
附錄本案論罪科刑法條全文：
毒品危害防制條例第10條
施用第一級毒品者，處6 月以上5 年以下有期徒刑。
施用第二級毒品者，處3 年以下有期徒刑。


司法院資訊處製作；財團法人民間司法改革基金會備份。
